臺灣臺中地方法院民事判決　93年度訴字第1589號
原　　　告　巳○○
訴訟代理人　陳怡成　　律師
複代理人　　吳雪如　　律師
複代理人　　陳慧芬　　律師
被　　　告　午○○
　　　　　　癸○○
訴訟代理人　甲○○
被　　　告　乙○○
　　　　　　辰○○
　　　　　　寅○○
　　　　　　卯○○
　　　　　　子○○
　　　　　　未○○
　　　　　　何建
　　　　　　戊○○
　　　　　　丑○○
　　　　　　丙○○
　　　　　　丁○○
　　　　　　己○○
　　　　　　壬○○
　　　　　　辛○○
　　　　　　庚○○
　　　　　　申○○○
當事人間分割共有物事件，本院於94年9月7日言詞辯論終結，判
決如下：
    主    文
兩造共有坐落臺中市○○區○○段第一一二五地號、地目建、面
積一０八九平方公尺土地、同段第一一二五之二地號、地目建、
面積七六０平方公尺土地，准予分割。分割方法為：如附圖一所
示Ａ部分面積一五四平方公尺由被告寅○○取得；如附圖一所示
Ｂ部分面積七二平方公尺由原告及被告丑○○取得，並按應有部
分各二分之一維持共有；如附圖一所示Ｃ部分面積一五四平方公
尺由被告卯○○取得；如附圖一所示Ｄ部分面積一五四平方公尺
由被告子○○取得；如附圖一所示Ｅ部分面積一八五平方公尺由
被告午○○取得；如附圖一所示Ｆ１部分面積九二平方公尺由被
告未○○取得；如附圖一所示Ｆ２部分面積九三平方公尺由被告
何建  取得；如附圖二所示Ｇ部分面積一八五平方公尺由被告癸○○取得；如附圖二所示Ｈ部分面積一五四平方公尺由被告辰○○取得；如附圖二所示Ｉ部分面積一一八平方公尺由原告取得；
如附圖二所示Ｊ部分面積一一八平方公尺由被告丑○○取得；如
附圖二所示Ｋ部分面積一八五平方公尺由被告戊○○、丁○○、
丙○○、己○○、壬○○、辛○○、庚○○依附表二所示應有部
分比例維持共有；如附圖二所示Ｌ部分面積九一平方公尺由被告
乙○○取得；如附圖二所示Ｍ部分面積九四平方公尺由被告游河
春金取得。
訴訟費用由兩造依附表一應分擔比例欄所示比例負擔。
原告假執行之聲請駁回。
    事實及理由
壹、程序方面：
    本件被告經合法通知，均未於言詞辯論期日到場，核無民事
    訴訟法第386條各款所列情形，爰依原告之聲請，由其一造
    辯論而為判決。
貳、實體方面：
一、原告主張坐落台中市○○區○○段第1125地號土地因分割增
    加同段1125-1、1125-22地號土地，其中1125地號土地、地
    目建、面積1089平方公尺及第1125-2地號土地、地目建、面
    積760平方公尺土地（以下簡稱系爭土地）由兩造共有，應
    有部分比例如附表一所示。按各共有人得隨時請求分割共有
    物，民法第823條第1項定有明文，因共有人數眾多，致各共
    有人於處分管理系爭土地時意見頗多，無法統合，形成管理
    處分之障礙，影響各共有人對系爭土地之有效利用，且兩造
    並無不能分割之約定，爰依法訴請判決分割。並聲明請求判
    決如主文第一項所示。並陳明願供擔保聲請宣告假執行。
二、被告方面：
    被告經合法通知均未於最後言詞辯論期日到庭：
  (一)被告午○○、癸○○、乙○○、辰○○、寅○○、卯○○、
    子○○、未○○、丁○○、丑○○、游河春金前到庭或具狀
    表示：同意原告之分割方案。
  (二)被告戊○○、丙○○、丁○○、己○○、壬○○、辛○○、
    庚○○對原告提出之分割方案未表示意見，惟具狀表示其等
    分得部分土地上有露天水井一座之土方填充費用，應由各共
    有人依應有部分平均分攤。
  (三)被告何建  未於言詞辯論期日到庭，亦未提出書狀作何聲明
    或陳述。
三、法院之判斷：
  (一)原告起訴主張系爭土地為兩造共有，應有部分比例如附表一
    所示，系爭土地並無不能分割之約定，及兩造間並無法達成
    分割之協議等事實，業據原告提出土地謄登記謄本2份為證
    ，且被告午○○、癸○○、乙○○、辰○○、寅○○、卯○○、子○○、未○○、丑○○、游河春金及被告戊○○、丙○○、丁○○、己○○、壬○○、辛○○、庚○○均不爭執
    ，被告何建  則未於言詞辯論期日到場，亦未提出書狀答辯
    以供本院斟酌，應認為原告上開主張之事實堪信為真正。
  (二)按各共有人，得隨時請求分割共有物。但因物之使用目的不
    能分割或契約訂有不分割之期限者，不在此限。又共有物之
    分割，依共有人協議之方法行之。分割之方法，不能協議決
    定者，法院得因任何共有人之聲請，命為左列之分配：一以
    原物分配於各共有人。二變賣共有物，以價金分配於各共有
    人。以原物為分配時，如共有人中，有不能按其應有部分受
    分配者，得以金錢補償之，民法第823條第1項、第824條分
    別定有明文。次按共有物分割之方法，須先就原物分配，於
    原物分配有困難時，則予變賣，以價金分配於各共有人，最
    高法院51年台上字第271號著有判例可資參照。
  (三)查系爭土地為建地，其中1125地號上有被告寅○○、子○○
    、午○○、何建  、未○○、癸○○等人之建物，如附圖三
    Ｋ、Ｉ、Ｊ所示為被告癸○○、授錄、午○○所有之外層鐵
    皮、內側土角建物及鐵皮貨櫃屋，Ｌ部分為被告未○○所有
    之磚造平房，Ｈ、Ｇ部分為被告子○○、寅○○所有之混凝
    土、磚造、鐵皮房屋，Ｍ部分為何建  所有之土角厝建物，
    第1125-2地號則為空地及被告辰○○、乙○○、申○○○之
    建物，業經本院到現場勘驗屬實，有勘驗筆錄並經臺中市中
    興地政事務所繪製有土地複丈成果圖附卷可參。又依原告所
    提出之分割方案，就第1125-2地號部分之分配大致上與各共
    有人現占用土地之位置、形狀相符，如附圖二、三所示，且
    除被告何建  外，其餘被告均對此分割方式表示同意或無意
    見，本院審酌原告提出之分割方案就此部分，與實地現況之
    使用情形大致相符，對各共有人利用之影響最小，應值採納
    。至於第1125地號部分，原告提出之分割方案雖與實地房屋
    現況不符，惟各共有人，除被告何建  始終未表示意見外，
    其餘被告及1125地號上建物之所有人即被告子○○、寅○○
    、午○○、未○○、癸○○均同意原告之分割方式，並願拆
    除原有建物，而被告何建  部分，其應有部分為1/20，依此
    計算，其應分得之土地面積為92.45平方公尺，惟其實際占
    用部分為附圖三所示Ｍ部分，面積為一七七平方公尺，遠超
    過其應有部分之比例，又被告何建  占用之Ｍ部分建物，與
    忠勇路間並無適當之聯絡，且屬老舊之土角厝房屋，已無稅
    籍登記，保持原狀就被告何建  而言，經濟效益亦非龐大，
    如依原告之分割方案，則被告何建  分得附圖一所示F2部分
    ，面臨25公尺寬之忠勇路，對其就系爭土地之利用而言，經
    濟效益更大，是本院認原告就第1125地號所提之分割方案，
    尚屬妥適，亦足採納。
  (四)綜上所述，原告主張系爭土地為兩造所共有，請求分割共有
    物，自屬有據，應予准許，本院審酌原告所提出之分割方案
    、到場兩造所為之聲明及具狀表示之意見、本件共有物之性
    質為建地，原有土地之利用情形及四鄰之交通狀況，認原告
    所提之分割方案，對各共有人之利益均有增進，是屬妥當，
    故認應分割如主文第一項所示。
  (五)又系爭土地依附圖一、二所示分割方案為分割後，兩造取得
    土地面積均與其等應有部分相同，且均直接面臨通路，衡諸
    前開客觀情狀，兩造取得之各土地間應無差價存在，則兩造
    就其分得部分，無庸命為金錢補償，附此敘明。
  (六)至於被告戊○○、丙○○、丁○○、己○○、壬○○、辛○○、庚○○具狀表示其等分得部分土地上有露天水井一座之
    土方填充費用，應由各共有人依應有部分平均分攤部分，按
    依民法第825條規定：各共有人，對於他共有人因分割而得
    之物，按其應有部分，負與出賣人同一之擔保責任。被告戊○○等人之主張核屬其等於本件系爭土地分割後，得依上開
    規定向其他共有人請求負與出賣人同一之擔保責任以分攤填
    平土方費用之問題，併此陳明。
四、末按分割共有物事件，本質上並無訟爭性，兩造本可互換地
    位，由任一共有人起訴請求分割，均無不可；本件原告之請
    求雖有理由，但如由被告負擔全部費用，顯有失公平，是本
    院酌量兩造之情形，認訴訟費用宜由各當事人依原應有部份
    比例分擔，併此敘明。
五、原告陳明願供擔保聲請宣告假執行，惟分割共有物之事件，
    性質上不適宜為假執行，其聲請為無理由，應予駁回。
六、訴訟費用負擔之依據：民事訴訟法第78條、第80條之1、第
    85條第1項但書。
中　　華　　民　　國　　94　　年　　9　　月　　21　　日
                  民事第三庭    法  官  陳文爵
正本係照原本作成。
如對本判決上訴，須於判決送達後20日內向本院提出上訴狀。
中　　華　　民　　國　　94　　年　　9 　　月　　27　　日
                                書記官
附表一：
┌──┬─────┬─────────────┬─────┐
│編號│所有權人  │應    有    部    分      │應分擔比例│
│    │          ├──────┬──────┤          │
│    │          │南屯區○○段│南屯區○○段│          │
│    │          │1125地號    │1125-2地號  │          │
├──┼─────┼──────┼──────┼─────┤
│1   │巳○○    │1/12        │1/12        │1/12      │
├──┼─────┼──────┼──────┼─────┤
│2   │午○○    │1/10        │1/10        │1/10      │
├──┼─────┼──────┼──────┼─────┤
│3   │癸○○    │1/10        │1/10        │1/10      │
├──┼─────┼──────┼──────┼─────┤
│4   │乙○○    │4/90        │5/90        │1/20      │
├──┼─────┼──────┼──────┼─────┤
│5   │辰○○    │1/12        │1/12        │1/12      │
├──┼─────┼──────┼──────┼─────┤
│6   │寅○○    │1/12        │1/12        │1/12      │
├──┼─────┼──────┼──────┼─────┤
│7   │卯○○    │1/12        │1/12        │1/12      │
├──┼─────┼──────┼──────┼─────┤
│8   │子○○    │1/12        │1/12        │1/12      │
├──┼─────┼──────┼──────┼─────┤
│9   │未○○    │1/20        │1/20        │1/20      │
├──┼─────┼──────┼──────┼─────┤
│10  │何建      │1/20        │1/20        │1/20      │
├──┼─────┼──────┼──────┼─────┤
│11  │戊○○    │1/50        │1/50        │1/50      │
├──┼─────┼──────┼──────┼─────┤
│12  │丑○○    │1/12        │1/12        │1/12      │
├──┼─────┼──────┼──────┼─────┤
│13  │丙○○    │1/50        │1/50        │1/50      │
├──┼─────┼──────┼──────┼─────┤
│14  │丁○○    │1/50        │1/50        │1/50      │
├──┼─────┼──────┼──────┼─────┤
│15  │己○○    │1/50        │1/50        │1/50      │
├──┼─────┼──────┼──────┼─────┤
│16  │壬○○    │1/150       │1/150       │1/150     │
├──┼─────┼──────┼──────┼─────┤
│17  │辛○○    │1/150       │1/150       │1/150     │
├──┼─────┼──────┼──────┼─────┤
│18  │庚○○    │1/150       │1/150       │1/150     │
├──┼─────┼──────┼──────┼─────┤
│19  │游何春春  │5/90        │4/90        │1/20      │
└──┴─────┴──────┴──────┴─────┘
附表二：
┌──┬─────┬────┐
│編號│所有權人  │應有部分│
├──┼─────┼────┤
│1   │戊○○    │1/5     │
├──┼─────┼────┤
│2   │丙○○    │1/5     │
├──┼─────┼────┤
│3   │丁○○    │1/5     │
├──┼─────┼────┤
│4   │己○○    │1/5     │
├──┼─────┼────┤
│5   │壬○○    │1/15    │
├──┼─────┼────┤
│6   │辛○○    │1/15    │
├──┼─────┼────┤
│7   │庚○○    │1/15    │
└──┴─────┴────┘
